臺灣南投地方法院民事裁定
111年度監宣字第140號
聲  請  人  黃文隆  

相  對  人  陳素貞  

上列聲請人對於相對人聲請監護宣告事件，本院裁定如下：
    主  文
一、宣告陳素貞（女，民國00年0月00日生，身分證統一編號：Z
    000000000號）為受輔助宣告之人。
二、選定黃文隆（男，民國00年00月0日生，身分證統一編號：Z
    000000000號）為受輔助宣告人陳素貞之輔助人。
三、程序費用由受輔助宣告人陳素貞負擔。
    理  由
一、聲請意旨略以：聲請人為相對人之夫，相對人自民國109年7
    月6日起，因腦血管瘤破裂中風，雖經送醫診治仍不見起色
    ，近日更因精神障礙或其他心智欠缺，致不能為意思表示或
    受意思表示，或不能辨識其意思表示之效果，已達受監護宣
    告之程度，爰依法聲請准予對相對人為監護宣告，並選定聲
    請人為監護人，指定相對人之子黃鈺銓為會同開具財產清冊
    之人等語。
二、按法院對於監護宣告之聲請，認為未達應受監護宣告之程度
    ，而有輔助宣告之原因者，得依聲請或依職權以裁定為輔助
    之宣告。家事事件法第174條第1項定有明文。次按，對於因
    精神障礙或其他心智缺陷，致其為意思表示或受意思表示，
    或辨識其意思表示效果之能力，顯有不足者，法院得因本人
    、配偶、四親等內之親屬、最近一年有同居事實之其他親屬
    、檢察官、主管機關或社會福利機構之聲請，為輔助之宣告
    。又受輔助宣告之人，應置輔助人。輔助人及有關輔助之職
    務，準用民法第1111條至第1111條之1規定。法院為輔助之
    宣告時，應依職權就配偶、四親等內之親屬、最近一年有同
    居事實之其他親屬、主管機關、社會福利機構或其他適當之
    人選定一人或數人為輔助人。而法院選定輔助人時，應依受
    輔助宣告之人之最佳利益，優先考量受輔助宣告之人之意見
    ，審酌一切情狀，並注意下列事項：一、受輔助宣告之人之
    身心狀態與生活及財產狀況。二、受輔助宣告之人與其配偶
    、子女或其他共同生活之人間之情感狀況。三、輔助人之職
    業、經歷、意見及其與受輔助宣告之人之利害關係。四、法
    人為輔助人時，其事業之種類與內容，法人及其代表人與受
    輔助宣告之人之利害關係。民法第15條之1第1項、第1113條
    之1、第1111條、第1111條之1亦定有明文。
三、經查，聲請人主張之事實，業據其提出受宣告人親屬系統表
    、同意書、應受監護（輔助）宣告人財產清冊、全國財產稅
    總歸戶財產查詢清單、109年度綜合所得稅各類所得資料清
    單、戶籍謄本等件為證。復經本院函請竹山秀傳醫療社團法
    人竹山秀傳醫院就相對人之心神狀況為鑑定，結果略以：相
    對人意識清楚，可與人對談，但明顯較為遲鈍，言語抑揚頓
    挫不明顯，聲音單調平緩，其左側肢體偏癱，嘴角歪斜，吞
    嚥進食緩慢，需人協助餵食，記憶力明顯退化，且人時地定
    向感出現困難，偶爾會認錯人，日常生活難以自理，與人溝
    通互動有明顯困難，目前整體認知退化已明顯影響其日常生
    活功能。臨床失智量表整體分期為3分（其中六個分項中的
    記憶項目為2分），認知功能篩檢量表為42分，簡易智能測
    試為14分，屬中至重度失智症，腦波功能檢查為右大腦瀰漫
    性慢波（theta activity）。綜合相對人過去生活史、疾病
    史及相關檢查，相對人為血管性失智症，目前失智程度為中
    至重度，雖可與人溝通，但認知思考功能明顯退化，對外界
    事務之知覺理會及判斷能力明顯減退，符合因精神障礙或其
    他心智缺陷，致其為意思表示或受意思表示，或辨識其意思
    表示效果的能力，顯有不足者等語，此有該院111年8月8日1
    11竹秀管字第1110745號函檢送之監護宣告鑑定報告書在卷
    可稽。綜上精神鑑定結果，本院認相對人之精神狀態，非完
    全不能為意思表示或受意思表示，亦非完全不能辨識其意思
    表示之效果，故未達應受監護宣告之程度，惟其為意思表示
    或受意思表示，或辨識其意思表示效果之能力，顯有不足。
    從而，雖聲請人聲請對相對人為監護宣告，惟依相對人目前
    之狀況，以輔助宣告為適當，爰依法裁定如主文第1項所示
    。
四、關於選定輔助人部分，查相對人前未訂有意定監護契約，有
    本院職權查詢司法院意定監護契約管理系統查詢結果資料在
    卷可參，又相對人之父母均已歿，聲請人為相對人之夫，與
    相對人結褵逾28年，其有意願擔任輔助人一職，且目前由其
    聘僱外籍看護協助照顧相對人及代為處理相對人之日常生活
    事務，業據聲請人具狀陳明在卷，再相對人之長子黃鈺銓、
    次子黃愷瑄及相對人之姊陳素眞、妹陳昕宜、陳美卿、陳昱
    瑄、弟陳源泓、陳源松等人，亦均同意由聲請人擔任相對人
    之監護（輔助）人，有其等出具之同意書在卷可稽，堪認由
    聲請人擔任相對人之輔助人，應符合相對人之最佳利益，爰
    選定聲請人為相對人之輔助人。
五、末依民法第15條之2規定可知，受輔助宣告之人並未喪失行
    為能力，且依法並未完全剝奪其財產處分權。再參酌同法第
    1113條之1規定，並無準用同法第1094條、第1099條及第109
    9條之1、第1103條第1項之規定，亦即受輔助宣告人之財產
    ，不由輔助人管理，輔助人對於受輔助宣告人之財產，並無
    規定須與經法院或主管機關所指定之人會同開具財產清冊。
    本件相對人之精神或心智狀況尚未達監護宣告之程度，而由
    本院對相對人為輔助之宣告，業如前述，揆諸上開說明，本
    件毋庸指定會同開具財產清冊之人，附此敘明。
六、程序費用負擔之依據：家事事件法第177條第2項、第164條
    第2項。
中　　華　　民　　國　　111 　年　　8 　　月　　30　　日
                                臺灣南投地方法院家事法庭
                                          法  官  柯伊伶
以上正本係照原本作成。
如對本裁定抗告須於裁定送達後10日內向本院提出抗告狀，並應
繳納抗告費新臺幣1,000元整。
中　　華　　民　　國　　111 　年　　8 　　月　　30　　日
                                          書記官  白淑幻